【裁判字號】    95,交聲,163
【裁判日期】    950825
【裁判案由】    聲明異議
【裁判全文】
臺灣嘉義地方法院交通事件裁定         95年度交聲字第163號
原處分機關  交通部公路總局嘉義區監理所
異  議  人  甲○○
上列異議人即受處分人因違反道路交通管理處罰條例案件，對於
交通部公路總局嘉義區監理所嘉義市監理站於民國95年6月26日
所為之處分（原處分案號：嘉監義裁字第裁70—Ｌ00000000 號
），聲明異議，本院裁定如下：
    主  文
原處分關於「罰鍰新台幣肆萬玖仟伍佰元」部分撤銷。
其餘異議駁回。
    理  由
一、按道路交通管理處罰條例第35條雖於民國94年12月28日修正
    公布，並於95年6月23日經行政院以院臺交字第0950087685
    號令發布，定自95年7月1日施行；惟依95年2月5日施行之行
    政罰法第5條，明定「行為後法律或自治條例有變更者，適
    用行政機關最初裁處時之法律或自治條例」。本件違規行為
    發生於95年6月12日，原處分機關裁決時間為95年6月26日，
    斯時道路交通管理處罰條例第35條固已修正，然尚未施行，
    原處分機關依修正前之規定裁處，並無違誤。又依行政罰法
    第5條之規定以觀，本院審理本件交通裁決案件時亦應適用
    行政機關最初裁處時之法律，即95年7月1日施行前道路交通
    管理處罰條例第35條規定處理，合先敘明。
二、次按汽車駕駛人飲用酒類或其他類似物後其吐氣所含酒精濃
    度超過每公升0.25毫克或血液中酒精濃度超過百分之0.05
    以上者，不得駕車，道路交通安全規則第114條第2款定有明
    文。又汽車駕駛人，駕駛汽車經測試檢定有酒精濃度超過規
    定標準者，處新臺幣（下同）1萬5千以上6萬元以下罰鍰，
    並當場移置保管其車輛及吊扣其駕駛執照1年，95年7月1日
    施行前道路交通管理處罰條例第35條第1項第1款亦有明定。
三、另按95年2月5日施行之行政罰法第26條第1項規定，一行為
    同時觸犯刑事法律及違反行政法上義務規定者，依刑事法律
    處罰之。但其行為應處以其他種類行政罰或得沒入之物而未
    經法院宣告沒收者，亦得裁處之。同條第2項復規定，前項
    行為如經不起訴處分或為無罪、免訴、不受理、不付審理之
    裁判確定者，得依違反行政法上義務規定處罰之。再按被告
    所犯為死刑、無期徒刑或最輕本刑3年以上有期徒刑以外之
    罪，檢察官參酌刑法第57條所列事項及公共利益之維護，認
    以緩起訴為適當者，得定1年以上3年以下之緩起訴期間為緩
    起訴處分，其期間自緩起訴處分確定之日起算；又被告於緩
    起訴期間內，有下列情形之一者，檢察官得依職權或依告訴
    人之聲請撤銷原處分，繼續偵查或起訴：(一)於期間內故意更
    犯有期徒刑以上刑之罪，經檢察官提起公訴者。(二)緩起訴前
    ，因故意犯他罪，而在緩起訴期間內受有期徒刑以上刑之宣
    告者。(三)違背第253條之2第1項各款之應遵守或履行事項者
    。刑事訴訟法第253條之1第1項、第253條之3第1項分別定有
    明文。準此，被告經檢察官為「緩起訴」處分者，於「緩起
    訴」之猶豫期間內，其最後是否會被檢察官提起公訴，猶懸
    而未定，意即「緩起訴」處分於猶豫期間內尚未具有實質之
    確定力，檢察官於緩起訴期間內，可對被告繼續觀察，此時
    若被告顯無反省警惕之情或根本欠缺反省警惕之能力，檢察
    官得依職權或依告訴人之聲請，將被告「緩起訴」處分撤銷
    。而行政罰法第26條所定一事不二罰原則，以應受行政罰之
    行為如經不起訴處分或為無罪、免訴、不受理、不付審理之
    裁判「確定」者，始得依違反行政法上義務規定裁處之，並
    未明文包括「緩起訴處分」在內，雖「緩起訴處分」確定時
    被告可免於刑事訴追，與受「不起訴處分」之效果相同，行
    政罰法第26條第1項解釋上亦應包括「緩起訴處分」在內，
    但依據該規定之立法意旨，亦必須待「緩起訴處分」實質確
    定時，被告才終局地確定免於受刑事訴追，原處分機關始得
    為行政裁罰；亦即在緩起訴期間內（即猶豫期間期滿前），
    該緩起訴處分若經撤銷，被告尚有受刑事訴追、處罰之可能
    ，此時原處分機關若依法為行政裁決，無異將使受處分人有
    同時遭受行政處罰及刑事訴追之危險，顯與行政罰法第26條
    規定之立法意旨相違背。
四、原處分意旨略以：異議人即受處分人甲○○於95年6月12日
    凌晨飲酒後，仍駕駛車牌號碼1591—LT號自用小客車，於嘉
    義縣新港鄉大潭村內行駛，於同日凌晨2時5分許，行經該村
    20 至28號前道路，肇事後測得血液中酒精濃度為156㎎/dl
    ，換算吐氣酒精濃度約達每公升0.53毫克，原舉發機關因認
    異議人有酒精濃度超過規定標準之違規事實，而填製嘉縣警
    交字第Ｌ00000000號舉發違反道路交通管理事件通知單舉發
    。嗣異議人提出申訴，經原處分機關調查結果，仍認異議人
    有違規事實，原處分機關乃依95年7月1日施行前道路交通管
    理處罰條例第35條第1項第1款之規定，於95年6月26日以嘉
    監義裁字第裁70—Ｌ00000000號裁決書，裁處異議人罰鍰4
    萬9500元，並吊扣駕駛執照1年之處分。
五、異議意旨略以：異議人因本件車禍肇事行為，業經臺灣嘉義
    地方法院檢察署檢察官以95年度偵字第4361號為緩起訴處分
    ，並依該緩起訴處分內容，向財團法人臺灣兒童暨家庭扶助
    基金會捐款5萬元，本件裁決有違行政罰法一事不二罰之規
    定，為此聲明異議，請求撤銷原處分等情。
六、經查，異議人於95年6月12日凌晨飲酒後，仍駕駛車牌號碼
    1591—LT號自用小客車，於同日凌晨2時5分許，行經該村20
    至28號前道路，肇事後測得血液中酒精濃度為156㎎/dl，換
    算吐氣酒精濃度約達每公升0.53毫克，違反修正前道路交通
    管理處罰條例第35條第1項第1款規定，嗣經警方舉發違規，
    並據原處分機關於95年6月26日以嘉監義裁字第裁70—Ｌ000
    00000號裁決書，裁處異議人罰鍰4萬9500元，並吊扣駕駛執
    照1年之處分等情，有道路交通管理事件通知單、裁決書影
    本附卷可稽。而異議人因前開時地服用酒類不能安全駕駛動
    力交通工具之相同行為，亦為臺灣嘉義地方法院檢察署檢察
    官以95年度偵字第4361號處分書為緩起訴處分，緩起訴期間
    自95年7月7日起至96年7月6日止，有卷附前開緩起訴處分書
    、臺灣高等法院被告前案紀錄表各1份足參。
七、準此，異議人一個酒後駕車行為乃同時觸犯刑法第185條之
    3及違反修正前道路交通管理處罰條例第35條第1項第1款，
    觸犯刑事法律部分業據檢察官為緩起訴處分，期間至96年7
    月6日始行屆滿。原處分機關在緩起訴期間屆滿緩起訴處分
    未經撤銷之前，科處具有事後制裁異議人行為性質之罰鍰，
    揆諸上開說明，已違反行政罰法第26條第1項、第2項規定，
    該處分關於罰鍰部分應予撤銷。原處分機關應俟緩起訴期間
    屆滿緩起訴處分未經撤銷，確定異議人不受刑事制裁時，始
    得依行政罰法第26條第1項進行裁罰。異議人異議意旨認原
    處分裁處罰鍰不當，為有理由，應由本院撤銷該處分關於罰
    鍰部分。至原處分關於吊扣駕照12月部分，則屬行政罰法第
    26條第1項但書所謂『其行為應處以其他種類行政罰』之情
    形，原處分機關依修正前道路交通管理處罰條例第35條第1
    項第1款之規定裁處，核無不當，異議人此部分異議，自屬
    無據，應予駁回。
八、據上論斷，應依道路交通管理處罰條例第87條第2項，道路
    交通案件處理辦法第19條、第20條前段，裁定如主文。
中    華    民    國    95    年    8     月    25    日
                         交通法庭    法  官  洪嘉蘭
上為正本，係照原本作成，證明與原本無異。
如不服本裁定，應於送達後5日內，向本院提出抗告狀。
中    華    民    國    95    年    8     月    25    日
                                     書記官  吳明蓉


司法院資訊處製作；財團法人民間司法改革基金會備份。
